臺灣高等法院刑事判決　　　　　　　　　　　　　　九十一年度交上訴字第十三號
　　上　訴　人　臺灣桃園地方法院檢察署檢察官
　　上　訴　人
　　即　被　告　甲○○
　　選任辯護人　徐正安
右上訴人因被告過失致死案件，不服臺灣桃園地方法院九十年度交訴字第六十二號，
中華民國九十年十一月二十二日第一審判決（起訴案號：臺灣桃園地方法院檢察署九
十年度偵字第一三一二號、第二一九三號），提起上訴，本院判決如左：
    主  文
上訴駁回。
甲○○緩刑年。
    事  實
一、甲○○係「志松汽車貨運股份有限公司」之聯結車司機，以駕駛聯結車載運貨物
    為業，為從事業務之人。於民國八十九年十二月二十三日凌晨，駕駛車牌號碼Ｑ
    Ｕ－八五○號聯結車，沿桃園縣龍潭鄉○○村○○路，由高平村往小人國方向行
    駛，於同日凌晨三時二十分許，行經桃園縣龍潭鄉○○路與中原路口時，本應注
    意汽車行駛至交岔路口，其行進、轉彎，應遵守燈光號誌，及汽車在雙向二車道
    行駛時，均應在遵行車道內行駛，不得駛入劃有分向限制線之來車車道，而依當
    時路面鋪設柏油、路面無缺陷、無障礙物、視距良好等情況，又無不能注意之情
    事，竟疏未注意，而於右轉駛入中原路時侵入對向來車道，適有陳貴駕駛車牌號
    碼ＬＰ－七二三一號自用小客車，以超過該路段速限四十公里之時速五十公里以
    上速度，自右側由龍潭往關西方向沿中原路駛至該處，甲○○煞避不及，其所駕
    駛聯結車之右前方車頭即撞擊陳貴所駕駛之自用小客車，致陳貴受有頭、頸部、
    胸部挫傷之傷害，經送醫急救，延至同日四時四十一分許，仍因傷重不治死亡。
    甲○○於肇事後，在有偵查犯罪職權之機關或公務員發覺其為犯人前，即向警自
    首，進而接受本件裁判。
二、案經台灣桃園地方法院檢察署檢察官據報相驗後自動檢舉及陳貴之父母陳繼金、
    乙○○○訴請台灣桃園地方法院檢察署檢察官偵查起訴。
    理  由
一、訊據上訴人即被告甲○○固不否認於右開時、地駕車肇事之事實，但辯稱：伊剛
    起步到中心線才發現被害人所駕之自用小客車，因無法後退，只好繼續右轉，但
    有按閃燈，警示對方，已盡注意義務，且伊遵閃紅燈號誌規定停車，看到沒來車
    才右轉，並非未遵號誌逕為先行，伊轉彎車已達中心處開始轉彎，被害人直行車
    未讓其先行，才發生本件車禍云云。
二、經查：
  (一)右揭事實，業據告訴人陳繼金、乙○○○指訴綦詳，並有道路交通事故調查報告
    表一份、現場暨車損照片十六幀在卷，而被害人陳貴係因本件車禍致受有頭、頸
    部、胸部挫傷之傷害而傷重不治死亡，亦經檢察官率同法醫師相驗屍體確認無訛
    ，有勘驗筆錄、相驗屍體證明書、驗斷書各一份及相驗照片四幀附卷可憑。
  (二)證人施明輝即案發當時至現場處理之警員於原審調查時證稱：「高原路、中原路
    兩條都是雙線道之道路，所以無支幹道之分，但若以交通流量來分，中原路是閃
    黃燈，高原路閃紅燈，燈號運作時間大約於晚上十一點時會開始變成閃識燈號，
    平常則是三色燈號運作，閃燈時間是到上午六點，以上是我本人前往實地勘查結
    果。」「（案發當時燈號閃燈狀況如何？）一般若號誌有故障，燈就不會亮了，
    否則則按照電腦控制運作，民眾有通報，則會有人去處理；當天我到現場確實有
    看到中原路燈閃，且閃黃燈，但我背對高原路，是否有閃，或是閃紅燈，我沒有
    去看，故我不確定；但案發前後，均無人來通報說該處閃燈有故障。」等語（見
    原審卷第六十七頁），核與卷附桃園縣政府九十年九月十九日府交工字第一六六
    五六六號書函內容相符，足認案發當時被告原行駛之高原路係閃示紅燈。而被害
    人陳貴所行駛之中原路係閃示黃燈，依道路交通標誌標線號誌設置規則第二百十
    一條第一項第二款之規定，被告應減速接近，先停止於交岔路口前，讓幹道車優
    先通行後認為安全時，方得續行，縱如被告所辯案發當時其已先行至路口中心線
    始發現告訴人所駕駛之小客車行駛而來，然被告既依上開規則，應於轉彎前即確
    認幹道上之車行於其右轉彎動作完成前，並無來車，且認為得安全行駛時，方得
    續行，尚難因其已先行至路口而取得優先路權或已盡上開設置規則之注意義務。
  (三)被告於警訊中供稱略以：我駕駛沿高原路往中原路方向直駛至肇事地右轉中原路
    往龍潭方向行駛，因車身長所以轉彎時需佔用到中原路對向車道才能順利轉彎，
    而轉彎到將車頭駛入對向車道時，看見右方龍潭往關西方向沿中原路行駛一部自
    小客車速度很快朝我車頭過來．．．直接遭我右前車頭撞擊，當時路口閃黃燈．
    ．．我轉彎時佔用到對方車道等語（見相字卷第五頁至第六頁）；於檢察官偵訊
    時亦陳稱：「．．我將車開至對向車道以方便右轉．．」（見同上卷第二十四頁
    反面），可見被告所駕駛之聯結車於轉彎時確有侵入來車道之事實。雖證人施明
    輝於原審到庭，由被告辯護人請求訊問時，證稱：「（聯結車如為空車轉彎時是
    否亦會侵入對向車道？）是，亦會侵入」「（案發現場有沒有大型車不得進入標
    誌？）沒有。」等語（見原審卷第二十頁正反面），然汽車在雙向二車道行駛時
    ，本應在遵行車道內行駛，不得駛入劃有分向限制線之來車車道，以確保雙向行
    車之安全性，縱依證人施明輝上開所述，被告於案發當時在客觀上侵入來車道為
    不可避免之情，而於此情形下，被告更應注意對向來車之狀況，仍須在確認使用
    來車車道完成轉彎動作之時間內並不會影響對向車行之安全性，且對來車不造成
    往來之危險時，始得以侵入來車道之方式為轉彎動作，方符道路交通安全規則第
    九十七條第一、二款規範之意旨，被告不得以於起動轉彎時，對向並無來車，即
    認其已盡上開安全規則之注意義務。
  (四)依被告於原審調查程序中所陳：「（轉彎須多少時間？）三十秒至一分鐘。」等
    語（見原審卷第十九頁正反面），堪認被告於案發當時就聯結車將侵入對向車道
    ，對來車造成危險之時間知之甚詳，且上開聯結車完成轉彎所需之時間亦非屬短
    暫，即被告所為轉彎行為對來車車道之安全性，將造成非瞬間之影響，是被告於
    起步轉彎時實應更慎重判斷，以免使來車發生危險，益徵於案發當時，縱依證人
    施明輝於原審調查程序中所證述，因被告駕駛聯結車之車頭右側已轉至被害人之
    車道上，亦難因此即認被告就本件車禍之發生，已盡注意義務。
  (五)按閃光紅燈表示「停車再開」，車輛應減速接近，先停止於交岔路口前，讓幹道
    車優先通行後認為安全時，方得續行，道路交通標誌標線號誌設置規則第二百十
    一條第一項第二款定有明文；又汽車在雙向二車道行駛時，均應在遵行車道內行
    駛，不得駛入劃有分向限制線之來車車道，道路交通安全規則第九十七條第一、
    二款各定有明文。被告為聯結車之駕駛人，自應注意上開規則，而依肇事當時之
    狀況，道路並無缺陷，無障礙物，視距良好（見道路交通事故調查報告表所載）
    ，並非不能注意及此，竟疏於注意，駕駛聯結車在上述路段違反上開規則，因而
    肇事致被害人陳貴受有傷害而死亡，被告對本件車禍之發生顯有過失。又本案經
    送臺灣省桃園縣區車輛行車事故鑑定委員會鑑定，亦認定被告駕駛聯結車右轉彎
    侵入對向來車道，為肇事原因，有該會九十年二月二十三日九十府車鑑桃字第九
    ○○一○四號函及鑑定意見書在卷可憑（附偵字第一三一二號卷第五頁）。雖依
    卷附警製道路交通事故調查報告表事故現場圖所示：被害人陳貴駕車減速之剎車
    痕始點，至撞擊點間之距離，約十四公尺，換算時速五十公里以上，未依規定減
    速慢行，就本件車禍之發生，亦有過失，但此仍不能解免被告之過失責任。而被
    害人陳貴確因本件車禍致受前開所述之傷害，嗣經送醫後不治死亡，則被告之過
    失行為與被害人陳貴死亡間，具有相當因果關係。綜上，本案事證明確，被告所
    辯應屬事後避重之詞，委無足取。被告業務過失致死犯行，洵堪認定，應依法論
    科。至原審告訴代理人張靜怡律師雖指稱：被告行經閃紅燈之路口即應停讓，其
    未停讓，且早有看到被害人之車子前來，竟罔顧交通規則，顯有殺人之未必故意
    云云，然被告與告訴人並無夙怨，且車禍發生，己身亦會受損，更要賠償損害，
    衡情被告應無故意撞車而有殺人之不確定故意，併此敘明。
三、按刑法上所謂「業務」，乃指其本人直接所選擇生活上之地位而言（最高法院二
    十年上字第七八九號判例參照）。查被告係職業司機，以駕駛聯結車載運貨物為
    業，業據其供述在卷，其駕車之行為，係有反覆繼續性而對人之身體、生命有危
    險性之行為，則被告駕車過失肇事，致人死亡，核其所為，係犯刑法第二百七十
    六條第二項之業務過失致死罪。被告於肇事後主動報案自首並接受裁判，此經其
    陳明在卷，並有前開報告表可稽，應依刑法第六十二條前段規定減輕其刑。原審
    審酌被告素行、過失程度、犯罪所生之損害及犯罪後之態度等一切情狀，依刑法
    第二百七十六條第二項、第六十二條前段、罰金罰鍰提高標準條例第一條前段，
    判處被告有期徒刑十月，以示懲儆，認事用法及量刑均無不合，被告上訴指摘原
    判決量刑過重，非有理由，應予駁回。惟查，被告並無犯罪前科紀錄，有本院被
    告全國前案紀錄表在卷可稽，其因一時失慮誤罹刑章，而犯後已與告訴人達成民
    事和解，並賠償被害人損害，有和解書存卷可稽，經此次科刑教訓，理當知所警
    惕，應無再犯之虞，本院認所宣告之刑，以暫不執行為適當，爰併予宣告緩刑三
    年，以勵自新。
據上論斷，應依刑事訴訟法第三百六十八條、刑法第七十四條第一款，判決如主文。
本案經檢察官謝英民到庭執行職務。
中      華      民      國九十一    年      三      月     十三     日
                              臺灣高等法院刑事第五庭
                                  審判長法  官  曾  德  水
                                        法  官  蘇  素  娥
                                        法  官  楊  貴  雄
右正本證明與原本無異。
如不服本判決應於收受送達後十日內向本院提出上訴書狀，其未敘述上訴之理由者並
得於提起上訴後十日內向本院補提理由書（均須按他造當事人之人數附繕本）。
                                        書記官  林  淑  貞
中      華      民      國    九十一    年      三      月     十四     日
附錄：本判決論罪科刑法條全文
刑法第二百七十六條：
一因過失致人於死者，處二年以下有期徒刑、拘役或二千元以下罰金。
二從事業務之人，因業務上之過失犯前項之罪者，處五年以下有期徒刑或拘役得併科
  三仟元以下罰金。
